臺灣南投地方法院民事簡易判決
110年度埔簡字第124號
原      告  簡錠呈  
被      告  潘首燦  
上列當事人間返還會款事件，本院於民國110年12月14日言詞辯
論終結，判決如下：
    主      文
被告應給付原告新臺幣伍拾肆萬元，及自民國一百一十年六月二
十一日起至清償日止，按週年利率百分之六計算之利息。
訴訟費用新臺幣伍仟捌佰肆拾元由被告負擔。
本判決第一項得假執行。但被告如以新臺幣伍拾肆萬元為原告預
供擔保，得免為假執行。
    事實及理由
壹、程序方面：
　　訴狀送達後，原告不得將原訴變更或追加他訴。但擴張或減
    縮應受判決事項之聲明者，不在此限。民事訴訟法第255條
    第1項但書第3款定有明文。本件原告起訴時訴之聲明為：被
    告應給付原告新臺幣（下同）54萬元，及自支付命令送達翌
    日起至清償日止，按週年利率6%計算之利息。嗣於本院民國
    110年12月14日言詞辯論期日變更訴之聲明為：被告應給付
    原告54萬元，及自110年6月21日起至清償日止，按週年利率
    6%計算之利息。原告上開所為訴之變更，核屬擴張應受判決
    事項之聲明，與前揭規定相符，應予准許。 
貳、實體方面：
一、原告起訴主張：原告參加以被告為會首之合會，會員連會首
    共18人，每會之會款為2萬元，會期自108年2月15日起，原
    告加入2會並按月繳納會款，尚未得標，惟被告竟於109年4
    月15日即第14會宣告倒會，被告自應退還原告前所繳納之會
    款56萬元，經兩造協調，被告僅於109年5月21日給付2萬元
    即未再給付，嗣被告於109年6月21日簽發如附表所示之本票
    1紙（下稱系爭本票）交付予原告，詎屆期經提示未獲付款
    ，屢向被告催討，被告均置之不理，爰依票據之法律關係，
    提起本件訴訟等語。並聲明：如主文第1項所示。
二、被告則以：其確實有簽立系爭本票，對原告請求沒有意見，
    惟其現在無力償還等語。
三、法院之判斷：
（一）在票據上簽名者，依票上所載文義負責；付款人於承兌後
      ，應負付款之責；本票發票人所負責任，與匯票承兌人同
      ，票據法第5條第1項、第52條第1項、第121條分別定有明
      文。又按執票人向匯票債務人行使追索權時，得請求自到
      期日起如無約定利率者，依年利六釐計算之利息，票據法
      第97條第1項第2款定有明文，依同法第124條規定於本票
      準用之。
（二）本件原告主張其持有被告所簽發之系爭本票，經於110年6
      月21日提示後未獲付款，業據其提出與所述相符之系爭本
      票影本1紙為證，被告於言詞辯論期日到場亦未爭執，本
      院依調查證據之結果，堪信原告前揭主張為真實。至被告
      抗辯目前無力償還等等，惟債務人之清償能力，與其應負
      之清償責任範圍無涉，尚非得拒絕清償之事由，是被告此
      部分所辯，自無可採。
（三）原告固於110年6月28日執系爭本票向本院聲請本票裁定，
      經本院於110年7月30日以110年度司票字第223號民事裁定
      准予強制執行，上開裁定業於110年9月2日確定，原告復
      持上開裁定暨確定證明書向本院聲請對被告強制執行，現
      由本院以110年度司執字第22898號執行事件受理等情，經
      本院依職權調閱上開本票裁定及執行卷宗核閱屬實，且為
      兩造所不爭執。惟民事訴訟法上所謂一事不再理之原則，
      乃指同一事件已有確定之終局判決而言。所謂同一事件，
      必同一當事人，就同一訴訟標的而為訴之同一聲明，若有
      一不同，自不得謂為同一事件。又原告取得具有既判力之
      執行名義得為強制執行，其不執行，仍就同一訴訟標的重
      行起訴者，固無權利保護利益，惟若執行名義無既判力者
      ，如公證書、本票執行裁定等，即有權利保護利益。原告
      前依票據法第123條、非訟事件法第194條第1項之規定，
      持系爭本票向本院聲請本票裁定准許強制執行，係屬非訟
      事件，其確定裁定無確定實體爭議之效力，被告非不得依
      非訟事件法第195條第1項、第3項之規定，對於原告提起
      確認之訴；簡言之，非訟事件之確定裁定無確定實體爭議
      之效力，即無民事訴訟法第400條所規定之既判力。則原
      告提起本件給付之訴，於法尚無不合，惟原告就本票裁定
      及實體判決，如就其中之一已獲債權滿足，自不得再執另
      一為執行名義，聲請對被告強制執行，併予敘明。
（四）從而，原告本於票據之法律關係，請求被告給付如主文第
      1項所示之金額及利息，為有理由，應予准許。
四、本件係就民事訴訟法第427條訴訟適用簡易程序所為被告敗
    訴之判決，爰依同法第389條第1項第3款之規定，職權宣告
    假執行，並依同法第392條第2項規定，依職權宣告被告於預
    供擔保後，得免為假執行。　　　
五、本件訴訟費用額確定為新臺幣5,840元（即裁判費5,840元）
    ，依民事訴訟法第78條，由被告負擔。
中　　華　　民　　國　　110 　年　　12　　月　　28　　日
                        臺灣南投地方法院埔里簡易庭
                              法  官  丁婉容  
以上為正本係照原本作成。
如不服本判決，應於送達後20日內，向本院提出上訴狀並表明上
訴理由，如於本判決宣示後送達前提起上訴者，應於判決送達後
20日內補提上訴理由書（須附繕本）；並向本院繳足上訴裁判費
。　　　　　　　　　　　　　　　
中　　華　　民　　國　　110 　年　　12　　月　　28　　日
                              書記官  詹書瑋

　　　　　　　　　　　　　　　
附表：
票據號碼 票面金額（新臺幣）  發  票  日  到  期  日 發 票 人 WG0000000 54萬元 109年6月21日 110年6月21日 潘首燦